【裁判字號】    97,上訴,255
【裁判日期】    970306
【裁判案由】    殺人未遂等
【裁判全文】
臺灣高等法院臺中分院刑事判決         97年度上訴字第255號
上  訴  人  臺灣臺中地方法院檢察署檢察官
被      告  乙○○
                    另案在臺灣台中監獄執行中
指定辯護人  本院公設辯護人  丙○○
上列上訴人因被告殺人未遂等案件，不服臺灣臺中地方法院96年
度訴字第2139號中華民國96年10月26日第一審判決（起訴案號：
臺灣臺中地方法院檢察署96 年度偵字第12386號），提起上訴，
本院判決如下：
    主  文
上訴駁回。
    事  實
一、緣乙○○於民國九十四年農曆過年後之某日，在臺中縣豐原
    市○○○路某網咖店，向綽號「阿聰」之成年男子購買仿WA
    LTHER廠PPK/S型半自動手槍製造，換裝土造金屬槍管，可擊
    發子彈，具有殺傷力之改造手槍一枝（含彈匣一個，槍枝管
    制編號0000000000）並附贈土造金屬槍管一枝而後未經許可
    持有之（此部分經原審判處乙○○有期徒刑五年，併科罰金
    新台幣十萬元確定）；乙○○另於九十四年六、七月間某日
    ，製造具有殺傷力之子彈五顆，並先行在住處附近溪邊試射
    一顆，確認該槍彈可擊發且具有殺傷力（乙○○未經許可製
    造子彈部分，經原審判處有期徒刑一年八月，併科罰金新台
    幣五萬元確定）；其後於九十六年一月間，乙○○之胞妹許
    苔琍、妹婿廖基宏因經營「青島便當店」而與員工丁○○產
    生糾紛，乙○○竟另基於恐嚇之犯意，於九十六年二、三月
    間某日，攜帶上述改造手槍，前去找丁○○理論，並出示該
    手槍要求丁○○支付廣告費五萬元，以此加害生命、身體之
    事恐嚇丁○○，致生危害於安全（此部分經原審判處乙○○
    有期徒刑十月，減為有期徒刑五月確定）。之後因丁○○未
    依乙○○要求支付費用，乙○○再於九十六年五月（起訴書
    誤載為三月）十五日上午八時四十五分許，攜帶上開具有殺
    傷力之改造手槍及子彈，至臺中市○區○○路二五之三號丁
    ○○所經營「老廣主廚餐飲店」與之談判，兩人因此發生口
    角，乙○○竟另行起意，基於殺人之犯意，持該裝有子彈之
    改造手槍，朝丁○○之頸部射擊一槍，隨即駕車逃離現場，
    造成丁○○受有創傷性第六頸椎爆裂性骨折併脊髓損傷、甲
    狀腺撕裂傷等傷害，經送醫急救後，始倖免於難。嗣於九十
    六年五月十五日下午一時許，在臺中縣大里市○○○路與元
    堤路口為警查獲，並當場扣得前揭改造手槍一枝、改造子彈
    三顆及已擊發之彈殼一個等物。
二、案經臺中市警察局第二分局分局報告臺灣臺中地方法院檢察
    署檢察官偵查起訴。
    理  由
一、訊據被告乙○○否認有殺人未遂之犯行，辯稱：伊是和丁○
    ○拉扯之間造成槍枝走火，並無殺人之犯意云云。惟查：被
    告乙○○上開殺人未遂之事實，業據其於警詢、偵查、原審
    及於本院準備程序時坦承不諱；並經案發當日目擊被告與被
    害人丁○○發生口角，聽到槍聲，進而發現被害人受槍傷之
    「老廣主廚餐飲店」員工嚴志鸞於警詢時證述屬實（證人嚴
    志鸞之陳述未經當事人、辯護人於本院言詞辯論終結前聲明
    異議，本院審酌該等言詞為嚴志鸞本於親身見聞所為之陳述
    ，且卷內並無證據顯示該陳述有違反任意性之情形，認為適
    當採為證據，依刑事訴訟法第一百五十九條之五規定，具有
    證據能力）；復有被告開槍後駕車逃離現場之路口監視器翻
    拍照片多張在卷可稽。而被害人遭槍擊後，受有創傷性第六
    頸椎爆裂性骨折併脊髓損傷、甲狀腺撕裂傷等傷害，經送醫
    急救，始倖免於難，然截至九十六年七月二日止，仍在加護
    病房治療，氣切無法言語，且四肢仍偏癱中，預期經治療仍
    無法完全回復正常，最多僅可能坐輪椅，此有中國醫藥大學
    附設醫院出具之診斷證明書、病情說明及病歷各一份附卷可
    憑（偵查卷第62、原審卷第25-224頁）。此外，另有上開改
    造手槍、土造子彈三顆等扣案可證，及有扣押物品目錄表（
    偵查卷第36頁）所載被害人丁○○送醫後自其身上起出之彈
    頭一顆可佐。而該改造手槍一枝（槍枝管制編號0000000000
    ），認係改造手槍，由仿WALTHER廠PPK/S型半自動手槍製造
    之槍枝，換裝土造金屬槍管而成，僅可以單動方式擊發送鑑
    子彈，認具有殺傷力；在被告身上查扣之子彈三顆，認均係
    土造子彈，具直徑8.0±0.5mm金屬彈頭，採樣一顆試射，可
    擊發，認具殺傷力，有內政部警政署刑事警察局九十六年七
    月十六日刑鑑字第0960083548號槍彈鑑定書（原審卷第274-
    279 頁）在卷可稽。次查，被告於本院審理時雖以前詞置辯
    ，惟查：被告於警詢時稱：「（你對丁○○身體何部位開槍
    ？）我朝他脖子開槍」（偵查卷第14頁），於偵查時稱：「
    （是否‧‧‧開槍射擊丁○○？）是。有，我有開槍打到他
    的脖子，只有打一槍」（偵查卷第56頁），於原審羈押訊問
    時稱：「有無於今日上午持改造手槍、子彈去殺人？）有的
    ，我一人去的，犯罪事實如我於警訊中及偵查中所言」（聲
    羈卷第5 頁反面），於原審稱：「一時憤怒對他脖子開了一
    槍」、「（你是否知道脖子是很脆弱部位？有無動脈通過？
    ）知道」、「（對著人體任何部位開槍都有可能流血過多致
    死，是否知悉？）知道」、「（既然知道，為何還開槍？）
    因當時我很憤怒」、「（對於檢察官起訴之犯罪事實）全部
    認罪」、「（檢察官起訴事實）我都承認」、（檢察官起訴
    之犯罪事實）我認罪」（原審卷第9-11、257、291頁），從
    未提及係因與丁○○拉扯之間造成槍枝走火一情，其嗣於本
    院審理時翻異前詞而為上開辯解，應係卸責之詞，不足採信
    。本案被告犯罪事證明確，其犯行堪以認定，自應依法論科
    。
二、按刑法上殺人未遂罪與傷害罪之區別，應視加害人有無殺意
    以為斷。被害人所受傷害程度，固不能據為認定有無殺意之
    唯一標準，但加害人下手情形如何，於審究犯意方面，仍不
    失為重要參考資料（最高法院70年度台上字第2180號判決意
    旨參照）。查，扣案之改造手槍、子彈具有殺傷力，已見前
    述，被告係成年男子，其持該改造手槍、子彈對被害人丁○
    ○頸部射擊，而人體之頸部藏有頸椎，以及許多重要之血管
    （頸動脈、頸靜脈）、氣管（呼吸器官）等，對人體頸部射
    擊，極易造成人之死亡，參以前開被告於原審之供述，此應
    為被告所明知，乃其竟持槍朝被害人丁○○頸部射擊，其有
    殺人之犯意甚明。是核被告所為，係犯刑法第二百七十一條
    第二項、第一項之殺人未遂罪。被告已著手於殺人行為之實
    行而不遂，為未遂犯，爰依刑法第二十五條第二項規定，按
    既遂犯之刑減輕其刑。原審審理結果認被告殺人未遂之犯罪
    事證明確，因而適用刑法第二百七十一條第二項、第一項、
    第二十五條等規定，並審酌被告僅因糾紛即持槍朝被害人頸
    部射擊，手段兇殘，造成被害人受傷嚴重，至今不能言語及
    行動，且治療後終身最多只能依靠輪椅行動，對害人本身及
    其家庭所生損害甚鉅，迄今未為賠償，及其於原審審理時坦
    承犯行，非全無悔意等一切情狀，量處被告有期徒刑八年（
    扣案改造手槍、土造子彈三顆，已經原審在被告所犯未經許
    可持有可發射子彈具有殺傷力之手槍，及未經許可製造子彈
    各罪項下，分別諭知沒收，併予敘明）。核原判決認事用法
    均無違誤，量刑亦稱妥適。檢察官上訴意旨以：茲據告訴人
    丁○○具狀請求上訴，略以：本件被告故意殺害被害人，雖
    未致死，但已造成嚴重傷害，終身無法治癒，原審量處其有
    期徒刑八年，顯有過輕，且被告尚未與被害人達成民事和解
    ，自應從重量刑等語，經核尚非顯無理由，爰依刑事訴訟法
    第三百四十四條第三項、第三百六十一條提起上訴。惟上訴
    意旨所指之情，已經原審於量刑時加以審酌，原審量處被告
    有期徒刑八年之刑度，難謂有何過輕之處，而被害人聲請檢
    察官上訴狀所附之被害人診斷證明書、身心障礙手冊影本等
    ，係關於被害人傷勢及治療之情，縱再加以審酌，亦難認原
    審量處被告有期徒刑八年，有何失當之處。檢察官之上訴為
    無理由，應予駁回。
據上論結，應依刑事訴訟法第三百六十八條，判決如主文。
本案經檢察官甲○○到庭執行職務。
中    華    民    國    97    年    3     月    6     日
            刑事第四庭    審判長法  官  洪  耀  宗
                                法  官  陳  欣  安
                                法  官  江  德  千
上列正本證明與原本無異。
如不服本判決應於收受送達後十日內向本院提出上訴書狀，其未
敘述上訴之理由者並得於提起上訴後十日內向本院補提理由書 (
均須按他造當事人之人數附繕本)。
                                書記官  吳  麗  琴
中    華    民    國    97    年    3     月    6     日
附錄論罪科刑法條：
刑法第二百七十一條第一、二項：
殺人者，處死刑、無期徒刑或十年以上有期徒刑。
前項之未遂犯罰之。


司法院資訊處製作；財團法人民間司法改革基金會備份。
